---
title: "Análisis de Regresión - Precio de Acciones"
author: "Carlos Cardona"
format: pdf
editor: visual
---
  
## Ejercicio 1
  
### Análisis Gráfico

```{r}
#| eval: true
#| echo: false
#| warning: false
#| fig-align: center

library(tidyfinance)
library(tidyverse)
library(broom)
uber_data <- download_data(
  type = "stock_prices",
  symbols = "UBER",
  start_date = "2020-01-01",
  end_date = "2023-12-31"
)

uber_data <- uber_data |>
  mutate(volume=volume/1000000)


uber_data <- uber_data |>
  arrange(date) |>
  mutate(volume_lag = lag(volume))

ggplot(uber_data,aes(x=volume, y=adjusted_close )) +
  geom_point() +
  geom_smooth(method = "lm", se =FALSE) +
  labs(y="Stock Price (dollars)",
       x="Volume (in millions)",
       title="Uber Data") +
  theme_minimal()
```

Basados en el gráfico y en la correlación:

```{r}
#| eval: true
#| echo: true
#| warning: false
cor(uber_data$adjusted_close, uber_data$volume, use = "complete.obs")
```

Podemos decir que existe una relación negativa entre el precio ajustado de la acción (`adjusted_close`) y el volumen de acciones (`volume`), pero no es fuerte, ya que el coeficiente de correlación es -0.126, un valor cercano a 0.


### Regresión


```{r}
#| eval: true
#| echo: true
#| warning: false

uber_model <- lm(adjusted_close ~ volume, data = uber_data)
tidy(uber_model)
```

La interpretación sería que, en promedio, un millón de acciones más vendidas está asociado con una reducción de 0.071 dólares en el precio ajustado de la acción de Uber.


## Ejercicio 2

### Análisis Gráfico

```{r}
#| eval: true
#| echo: false
#| warning: false
#| fig-align: center

ggplot(uber_data,aes(x=volume_lag, y=volume)) +
  geom_point() +
  geom_smooth(method = "lm", se =FALSE) +
  labs(y="Volume",
       x="Volume Day Before",
       title="Uber Data") +
  theme_minimal()
```

Basados en el gráfico y en la correlación:


```{r}
#| eval: true
#| echo: true
#| warning: false
cor(uber_data$volume, uber_data$volume_lag, use = "complete.obs")
```

Podemos decir que existe una relación positiva entre el volumen de acciones (`volume`) y el volumen de acciones del día anterior (`volume_lag`), pero no es fuerte, ya que el coeficiente de correlación es 0.377, un valor cercano a 0.

### Regresión


```{r}
#| eval: true
#| echo: true
#| warning: false

uber_model_2 <- lm(volume ~ volume_lag, data = uber_data)
tidy(uber_model_2)
```


La regresión lineal indica que, en promedio, un aumento de 1 millón de acciones vendidas el día anterior está asociado con un aumento de 0.377 millones de acciones en el volumen de hoy.