---
title: "Análisis de Regresión - Precio de Acciones"

lang: es

format: 
  closeread-html:
   css: msaz.css
   code-tools: false
   fig-format: svg
   toc: true
   linkcolor: tomato
---

📅 **Fecha Límite:** Viernes 4 de abril, 6:00 p.m.

**Formato de Entrega:** Me envían el documento salida en pdf si utilizan `Quarto` o el R Script al correo con el formato usual `nombre_apellido.R`. Si realizan el trabajo en parejas, nombren el archivo `nombre1_apellido1_nombre2_apellido2.R`. *Antes de enviar el archivo, asegúrense de que su código se ejecuta correctamente en un nuevo R Script limpio*.


**Criterios de evaluación:**

✔ Código correcto y bien estructurado: si el código no ejecuta, descuento la mitad del punto.

✔ Gráficos generados correctamente: Uso de `ggplot2` con etiquetas claras y colores adecuados.

✔ Interpretación y análisis: Respuesta clara a las preguntas en comentarios y que sea concisa. Si su respuesta tiene más de 3 líneas es **muy** larga.

✔ Formato y organización: Código limpio, comentado y con títulos adecuados en el documento.


## Descripción del Dataset

El conjunto de datos `stock_data` contiene información sobre el precio y el volumen diario de las acciones de varias empresas entre enero de 2020 y diciembre de 2023. A continuación, se detallan las principales variables:

- `symbol`: sigla de la empresa en [Yahoo Finace](https://finance.yahoo.com/){target="_blank"}

- `date`: fecha

- `volume`:  volumen diario en **millones de acciones negociadas**

- `volume_lag`: el volumen del día anterior

- `adjusted_close`: el precio de la acción al cerrar el mercado ese día (*stock price*)
     
## Ejercicio 0

Lo ideal es que me entreguen el archivo en pdf de la salida de `Quarto` (en el correo les adjunto un archivo `plantilla.qmd` para que lo usen como plantilla). Si prefieren un R Script, utilicen el siguiente formato:

```{r}
#| eval: false
#| echo: true
## ------------------------------
## Análisis de Spotify
## Autor(es): 
## ------------------------------


### Ejercicio 1

```

Carguen los paquetes `tidyverse` y `broom` para este ejercicio. El paquete `broom` se usará para la función `tidy`, que permite visualizar los resultados de la regresión de manera ordenada.

Luego, importen el archivo `stock_data`:

```{r}
#| eval: false
#| echo: true
stock_data <- read.csv("stock_data.csv")
```

**Recuerden establecer el directorio de trabajo antes de importar el archivo o asegurarse de que el archivo esté en la misma carpeta que el documento de Quarto (`.qmd`).**


## Ejercicio 1

Elijan una de las siguientes empresas del conjunto de datos `stock_data`—Amazon (AMZN), Meta (META), NVIDIA (NVDA), Apple (AAPL), Tesla (TSLA), Netflix (NFLX) o Microsoft (MSFT)—y repitan el análisis gráfico y de regresión que hice para `UBER`. 

### Análisis Gráfico

```{r}
#| eval: true
#| echo: false
#| warning: false
#| fig-align: center
#| fig-width: 10

library(tidyfinance)
library(tidyverse)
library(broom)
uber_data <- download_data(
  type = "stock_prices",
  symbols = "UBER",
  start_date = "2020-01-01",
  end_date = "2023-12-31"
)

uber_data <- uber_data |>
  mutate(volume=volume/1000000)


uber_data <- uber_data |>
  arrange(date) |>
  mutate(volume_lag = lag(volume))

ggplot(uber_data,aes(x=volume, y=adjusted_close )) +
  geom_point() +
  geom_smooth(method = "lm", se =FALSE) +
  labs(y="Stock Price (dollars)",
       x="Volume (in millions)",
       title="Uber Data") +
  theme_minimal()
```

Basados en el gráfico y en la correlación:

```{r}
#| eval: true
#| echo: true
#| warning: false
cor(uber_data$adjusted_close, uber_data$volume, use = "complete.obs")
```

Podemos decir que existe una relación negativa entre el precio ajustado de la acción (`adjusted_close`) y el volumen de acciones (`volume`), pero no es fuerte, ya que el coeficiente de correlación es -0.126, un valor cercano a 0.


### Regresión


```{r}
#| eval: true
#| echo: true
#| warning: false

uber_model <- lm(adjusted_close ~ volume, data = uber_data)
tidy(uber_model)
```

La línea de regresión en este caso es:

$$\widehat{\text{Stock Price}}=40.7 - 0.071 \times \text{Volume}$$

La variable `adjusted_close` está medida en *dólares*, mientras que `volume` está en *millones de acciones*. Por lo tanto, en promedio, un millón de acciones más vendidas está asociado con una reducción de 0.071 dólares en el precio ajustado de la acción de Uber.


## Ejercicio 2

Para la misma empresa que eligieron en el Ejercicio 1, repitan el análisis gráfico y de regresión que hice para `UBER` en este ejercicio.

### Análisis Gráfico

```{r}
#| eval: true
#| echo: false
#| warning: false
#| fig-align: center
#| fig-width: 10


ggplot(uber_data,aes(x=volume_lag, y=volume)) +
  geom_point() +
  geom_smooth(method = "lm", se =FALSE) +
  labs(y="Volume",
       x="Volume Day Before",
       title="Uber Data") +
  theme_minimal()
```

Basados en el gráfico y en la correlación:


```{r}
#| eval: true
#| echo: true
#| warning: false
cor(uber_data$volume, uber_data$volume_lag, use = "complete.obs")
```

Podemos decir que existe una relación positiva entre el volumen de acciones (`volume`) y el volumen de acciones del día anterior (`volume_lag`), pero no es fuerte, ya que el coeficiente de correlación es 0.377, un valor cercano a 0.

### Regresión


```{r}
#| eval: true
#| echo: true
#| warning: false

uber_model_2 <- lm(volume ~ volume_lag, data = uber_data)
tidy(uber_model_2)
```


La línea de regresión en este caso es:

$$\widehat{\text{Volume}}=16.4 + 0.377 \times \text{Volume Day Before}$$

Dado que ambas variables (`volume` y `volume_lag`) están en *millones de acciones*, la ecuación indica que, en promedio, un aumento de 1 millón de acciones vendidas el día anterior está asociado con un aumento de 0.377 millones de acciones en el volumen de hoy.

## Ejercicio 3

Dado lo que vimos en clase, ¿cómo se interpretan los interceptos en ambos ejercicios? ¿Tiene sentido su interpretación?