---
title: Analítica de los Negocios
author: Carlos Cardona Andrade
subtitle: Más en Regresión Lineal 
execute:
  freeze: auto
  echo: true
  fig-width: 6
  fig-height: 5
format:
  revealjs: 
   theme: ../slides.scss
   header-includes: |
      <link href="https://cdnjs.cloudflare.com/ajax/libs/font-awesome/6.1.1/css/all.min.css" rel="stylesheet"/>
   slide-number: true
   show-slide-number: all
   transition: fade
   progress: true
   multiplex: false
   scrollable: false
   preview-links: false
   hide-inactive-cursor: true
   highlight-style: printing
   pause: true
---



```{r}
#| eval: true
#| echo: false
library(pacman)
p_load(broom, latex2exp, ggplot2, ggthemes, viridis, dplyr, magrittr, knitr, parallel,gtools, readxl)

# Define pink color
red_pink <- "#e64173"

theme_empty <- theme_bw() + theme(
  line = element_blank(),
  rect = element_blank(),
  strip.text = element_blank(),
  axis.text = element_blank(),
  plot.title = element_blank(),
  axis.title = element_blank(),
  plot.margin = structure(c(0, 0, 0, 0), unit = "lines", valid.unit = 3L, class = "unit"),
  legend.position = "none"
)


# Set population and sample sizes
n_p <- 100
n_s <- 30
# Set the seed
set.seed(12468)
# Generate data
pop_df <- tibble(
  i = 3,
  x = rnorm(n_p, mean = 5, sd = 1.5),
  e = rnorm(n_p, mean = 0, sd = 1),
  y = i + 0.5 * x + e,
  row = rep(1:sqrt(n_p), times = sqrt(n_p)),
  col = rep(1:sqrt(n_p), each = sqrt(n_p)),
  s1 = sample(x = c(rep(T, n_s), rep(F, n_p - n_s))),
  s2 = sample(x = c(rep(T, n_s), rep(F, n_p - n_s))),
  s3 = sample(x = c(rep(T, n_s), rep(F, n_p - n_s)))
)
# Regressions
lm0 <- lm(y ~ x, data = pop_df)
lm1 <- lm(y ~ x, data = filter(pop_df, s1 == T))
lm2 <- lm(y ~ x, data = filter(pop_df, s2 == T))
lm3 <- lm(y ~ x, data = filter(pop_df, s3 == T))


# Simulation

```



## Plan para hoy

1. [Población, Muestra y Regresión](#pobreg)

2. [Condiciones del modelo](#condic)

3. [Consideraciones para una Regresión](#regresion)

4. [Transformación Logarítmica](#log)


# Población, Muestra y Regresión {#pobreg}

## Regresión Poblacional - Ejemplo {.medium}

- 100 estudiantes están tomando Analítica de los Negocios y queremos saber el efecto de comer galletas en la felicidad para todos ellos. Asumamos que tenemos los datos para todos los estudiantes.

- Luego tomemos muestras de 30 estudiantes y miremos cómo los coeficientes de la siguiente regresión varían de acuerdo a la muestra:

$$ felicidad_i = \beta_0 + \beta_1 galletas_i + e_i $$

## Regresión Poblacional {.medium}


$$ felicidad_i = `r round(lm0$coefficients[1], 2)` + `r round(lm0$coefficients[2], 2)` galletas_i + e_i $$

::::: {.columns}

:::: {.column width="50%"}

```{r}
#| echo: false
#| eval: true
#| fig-align: center
ggplot(data = pop_df, aes(x = row, y = col)) +
geom_point(color = "darkslategray", size = 10) +
theme_empty
```

::::

:::: {.column .fragment width="50%"}

```{r}
#| echo: false
#| eval: true
#| fig-align: center
ggplot(data = pop_df, aes(x = x, y = y)) +
geom_abline(
  intercept = lm0$coefficients[1], slope = lm0$coefficients[2],
  color = red_pink, size = 3
) +
geom_point(color = "darkslategray", size = 6) +
theme_empty
```


::::

:::::



## Regresión para la Muestra 1 {.medium}


$$ felicidad_i = `r round(lm0$coefficients[1], 2)` + `r round(lm0$coefficients[2], 2)` galletas_i + e_i $$

::::: {.columns}

:::: {.column width="50%"}

```{r}
#| echo: false
#| eval: true
#| fig-align: center
ggplot(data = pop_df, aes(x = row, y = col, shape = s1)) +
geom_point(color = "darkslategray", size = 10) +
scale_shape_manual(values = c(1, 19)) +
theme_empty
```

::::

:::: {.column .fragment width="50%"}

```{r}
#| echo: false
#| eval: true
#| fig-align: center
ggplot(data = pop_df, aes(x = x, y = y)) +
geom_abline(
  intercept = lm0$coefficients[1], slope = lm0$coefficients[2],
  color = red_pink, size = 3, alpha = 0.3
) +
geom_point(aes(shape = s1), color = "darkslategray", size = 6) +
geom_abline(
  intercept = lm1$coefficients[1], slope = lm1$coefficients[2],
  size = 2, linetype = 2, color = "black"
) +
scale_shape_manual(values = c(1, 19)) +
theme_empty
```

$\widehat{felicidad}_i = `r round(lm1$coefficients[1], 2)` + `r round(lm1$coefficients[2], 2)` galletas_i$


::::

:::::



## Regresión para la Muestra 2 {.medium}


$$ felicidad_i = `r round(lm0$coefficients[1], 2)` + `r round(lm0$coefficients[2], 2)` galletas_i + e_i $$

::::: {.columns}

:::: {.column width="50%"}

```{r}
#| echo: false
#| eval: true
#| fig-align: center
ggplot(data = pop_df, aes(x = row, y = col, shape = s2)) +
geom_point(color = "darkslategray", size = 10) +
scale_shape_manual(values = c(1, 19)) +
theme_empty
```



::::

:::: {.column .fragment width="50%"}

```{r}
#| echo: false
#| eval: true
#| fig-align: center
ggplot(data = pop_df, aes(x = x, y = y)) +
geom_abline(
  intercept = lm0$coefficients[1], slope = lm0$coefficients[2],
  color = red_pink, size = 3, alpha = 0.3
) +
geom_point(aes(shape = s2), color = "darkslategray", size = 6) +
geom_abline(
  intercept = lm1$coefficients[1], slope = lm1$coefficients[2],
  size = 2, linetype = 2, color = "black", alpha = 0.3
) +
geom_abline(
  intercept = lm2$coefficients[1], slope = lm2$coefficients[2],
  size = 2, linetype = 2, color = "black"
) +
scale_shape_manual(values = c(1, 19)) +
theme_empty
```

$\widehat{felicidad}_i = `r round(lm2$coefficients[1], 2)` + `r round(lm2$coefficients[2], 2)` galletas_i$


::::

:::::


## Regresión para la Muestra 3 {.medium}


$$ felicidad_i = `r round(lm0$coefficients[1], 2)` + `r round(lm0$coefficients[2], 2)` galletas_i + e_i $$

::::: {.columns}

:::: {.column width="50%"}

```{r}
#| echo: false
#| eval: true
#| fig-align: center
ggplot(data = pop_df, aes(x = row, y = col, shape = s3)) +
geom_point(color = "darkslategray", size = 10) +
scale_shape_manual(values = c(1, 19)) +
theme_empty
```


::::

:::: {.column .fragment width="50%"}

```{r}
#| echo: false
#| eval: true
#| fig-align: center
ggplot(data = pop_df, aes(x = x, y = y)) +
geom_abline(
  intercept = lm0$coefficients[1], slope = lm0$coefficients[2],
  color = red_pink, size = 3, alpha = 0.3
) +
geom_point(aes(shape = s3), color = "darkslategray", size = 6) +
geom_abline(
  intercept = lm1$coefficients[1], slope = lm1$coefficients[2],
  size = 2, linetype = 2, color = "black", alpha = 0.3
) +
geom_abline(
  intercept = lm2$coefficients[1], slope = lm2$coefficients[2],
  size = 2, linetype = 2, color = "black", alpha = 0.3
) +
geom_abline(
  intercept = lm3$coefficients[1], slope = lm3$coefficients[2],
  size = 2, linetype = 2, color = "black"
) +
scale_shape_manual(values = c(1, 19)) +
theme_empty
```


$\widehat{felicidad}_i = `r round(lm3$coefficients[1], 2)` + `r round(lm3$coefficients[2], 2)` galletas_i$


::::

:::::

## La incertidumbre importa! {.medium}

Como no sabemos si tenemos una buena o mala muestra, y queremos:

$$
\hat{\beta} \xrightarrow{\text{🤞 ojalá 🤞}} \beta
$$

usamos $\hat{\beta}$ para acercarnos al verdadero efecto $\beta$.

. . .

[Por eso, utilizamos intervalos de confianza y pruebas de hipótesis para cuantificar la incertidumbre en nuestras estimaciones]{.hl .hl-blue}



# Condiciones del modelo {#condic}

## Condiciones del modelo {.medium}

::: incremental

1. [Linealidad]{.hl .hl-blue}: hay una relación lineal entre la variable dependiente y la variable explicativa

2. [Varianza Constante]{.hl .hl-blue}: la variabilidad de los errores es igual para todos los valores de la variable explicativa

3. [Normalidad]{.hl .hl-blue}: los errores siguen una distribución normal

4. [Independencia]{.hl .hl-blue}: los errores son independientes entre ellos

:::


## ¿Cómo graficar la variación de los errores en R? {.medium}

```{r}
#| echo: false
#| eval: true
#| fig-align: center


n_p <- 1000  # Define the number of observations

sim_norm <- tibble(
  i = 3,
  x = rnorm(n_p, mean = 5, sd = 1.5),
  e = rnorm(n_p, mean = 0, sd = 1),
  y = i + 0.5 * x + e,
)


ols_model <- lm(y ~ x, data=sim_norm)
```

```{r}
#| echo: true
#| eval: false
#| fig-align: center

ols_model <- lm(y ~ x, data=DATA)

augment(ols_model) |>
  ggplot(aes(x = .fitted, y = .resid)) +
  geom_point() +
  labs(x = "Valores predichos", y = "Errores") +
  theme_minimal()
```

## ¿Son lineales los Errores? {.medium}

```{r}
#| echo: false
#| eval: true
#| fig-align: center



augment(ols_model) |>
  ggplot(aes(x = .fitted, y = .resid)) +
  geom_point() +
  geom_hline(yintercept=0, color="darkred", size=1.2)+
  labs(x = "Valores predichos", y = "Errores") +
  theme_minimal()
```

✅Los errores no siguen un patrón o estructura clara. Parecen aleatoriamente distribuidos


## ❌  Claro patrón en los Errores {.medium}


```{r}
#| echo: false
#| eval: true
#| fig-align: center

set.seed(123)

n_p <- 1000  # Define the number of observations

sim_quad <- tibble(
  i = 3,
  x = rnorm(n_p, mean = 5, sd = 1.5),
  e = rnorm(n_p, mean = 0, sd = 1) + 0.5 * (x - mean(x))^2,  # Quadratic term in error
  y = i + 0.5 * x + e
)

ols_model2 <- lm(y ~ x, data=sim_quad)


augment(ols_model2) |>
  ggplot(aes(x = .fitted, y = .resid)) +
  geom_point() +
  geom_hline(yintercept=0, color="darkred", size=1.2)+
  labs(x = "Valores predichos", y = "Errores") +
  theme_minimal()
```



## ¿La varianza de los errores es constante? {.medium}

```{r}
#| echo: false
#| eval: true
#| fig-align: center



augment(ols_model) |>
  ggplot(aes(x = .fitted, y = .resid)) +
  geom_point() +
  geom_hline(yintercept=0, color="darkred", size=1.2)+
  geom_hline(yintercept=-2, color="orange", size=1.2, linetype ="dashed")+
  geom_hline(yintercept=2, color="orange", size=1.2, linetype ="dashed")+
  labs(x = "Valores predichos", y = "Errores") +
  theme_minimal()
```

✅La dispersión vertical de los errores es relativamente constante en la gráfica


## ❌ La varianza no es constante  {.medium}


```{r}
#| echo: false
#| eval: true
#| fig-align: center



n_p <- 1000  # Define the number of observations

sim_norm <- tibble(
  x = rnorm(n_p, mean = 4, sd = 1.5),  # Centered around 4
  e = rnorm(n_p, mean = 0, sd = x),  # Error increases with x
  y = 2 + 0.5 * x + e
)


ols_model <- lm(y ~ x, data=sim_norm)


augment(ols_model) |>
  ggplot(aes(x = .fitted, y = .resid)) +
  geom_point() +
  geom_hline(yintercept=0, color="darkred", size=1.2)+
  geom_hline(yintercept=-5, color="orange", size=1.2, linetype ="dashed")+
  geom_hline(yintercept=5, color="orange", size=1.2, linetype ="dashed")+
  labs(x = "Valores predichos", y = "Errores") +
  theme_minimal()
```


## ¿Los errores se distribuyen normalmente? {.medium}


```{r}
#| echo: false
#| eval: true
#| fig-align: center

augment(ols_model) |>
  ggplot(aes(x = .resid)) +
  geom_histogram(fill="lightblue", color="darkblue") +
  labs(title = "Distribución de los Errores",
       x = "Errores",
       y = "Frecuencia") +
  theme_minimal()
```

✅La distribución de los errores se parece a una distribución normal



## ❌  Los errores no se distribuyen como una normal

```{r}
#| echo: false
#| eval: true
#| fig-align: center

n <- 1000
x <- rnorm(n, mean = 5, sd = 2)
y <- 3 + 2 * x + rchisq(n, df = 3)  # Skewed residuals from chi-square

ols_model_h <- lm(y ~ x)

augment(ols_model_h) |> 
  ggplot(aes(x = .resid)) +
  geom_histogram(fill = "lightblue", color = "darkblue", bins = 30) +
  labs(title = "Distribución de los Errores (Sesgados)",
       x = "Errores",
       y = "Frecuencia") +
  theme_minimal()
```


## ¿Cómo graficar la distribución de los errores en R? {.medium}

```{r}
#| echo: true
#| eval: false
#| fig-align: center

augment(ols_model) |> 
  ggplot(aes(x = .resid)) +
  geom_histogram(fill = "lightblue", color = "darkblue", bins = 30) +
  labs(title = "Distribución de los Errores",
       x = "Errores",
       y = "Frecuencia") +
  theme_minimal()
```

## Independencia {.medium}

::: incremental


- Podemos verificar el supuesto de independencia a menudo basándonos en el contexto de los datos y en cómo se recolectaron las observaciones.

- Si los datos se recolectaron en un orden particular, examina un diagrama de dispersión de los errores versus el orden en que se recolectaron los datos.

:::




## En la práctica.. {.medium}

Al verificar las condiciones del modelo, preguntense si alguna desviación de estas condiciones es tan grande que:

1. Se deba proponer un modelo diferente.

2. Las conclusiones extraídas del modelo deban usarse con precaución.


:::{.fragment}
Si no es así, las condiciones se cumplen suficientemente y podemos proceder con el modelo actual.
:::


## ¿Qué tan bueno es el modelo? {.medium}

### El R cuadrado

El $R^2$ es el porcentaje de la varianza de la variable dependiente explicada por el modelo de regresión

$$R^2=Corr(x,y)^2=Corr(y,\hat{y})$$

- Está entre 0 (nuestro modelo no predice nada) y 1 (predicción perfecta)

- No tiene unidad de medida



## ¿Qué tan bueno es el modelo? {.medium}

```{r}
#| echo: false
hollywood <- read_excel("hollywood_data.xlsx", sheet = "Sheet1")
```

Con la función `glance()` podemos ver diferentes aspectos que evalúan el modelo:

```{r}
#| echo: true
hollywood_model <- lm(us_gross ~ opening_gross + budget + sequel, data=hollywood)
glance(hollywood_model)
```

:::{.fragment}

según la primera columna, este modelo de regresión:

$$
\widehat{\text{US Gross}} = \hat{\beta_0} + \hat{\beta_1} \text{Opening Gross} + \hat{\beta_2} \text{Budget} + \hat{\beta_3} \text{Sequel}
$$

explica el 79% de la varianza del recaudo total en US

:::

## 💪 Ejercicio 1  {.medium}

1. Usando los datos `hollywood_data.xlsx`, evalúen si los errores del siquiente modelo de regresión son lineales, su varianza es constante y si se distribuyen normalmente:

$$\widehat{\text{US Total Gross}} = \hat{\beta_0} + \hat{\beta_1} \times \text{Opening Gross}$$


2. ¿Cuál es el $R^2$ del modelo en el punto 1? 

3. Comparen el $R^2$ del punto 2 con el $R^2$ de la diapositiva anterior. ¿Cuál explica más la varianza del recaudo total en US?¿Por qué creen que es así?





# Consideraciones adicionales para una Regresión {#regresion}


## Relaciones no lineales {.medium}

```{r}
#| echo: false
#| eval: true
#| fig-align: center
#| fig-width: 10
set.seed(123)

# Create a tibble with 50 observations
galletas <- tibble(
  galletas = 1:20,
  felicidad = 2 + 0.3 * galletas - 0.02 * galletas^2 + rnorm(20, mean = 0, sd = 0.5)  # Non-linear (inverted U-shape)
)


base_cookies <- ggplot(galletas, aes(x=galletas, y=felicidad)) + 
  geom_point(size = 3) +
  coord_cartesian(xlim = c(0, 20), ylim = c(-1, 5)) +
  scale_x_continuous(breaks = 0:20) +
  labs(x = "Galletas consumidas", y = "Nivel de Felicidad") +
  theme_minimal(base_size = 14) +
  theme(panel.grid.minor = element_blank(),
        plot.title = element_text(face = "bold"))

base_cookies
```


## Relaciones no lineales {.medium}

```{r}
#| echo: false
#| eval: true
#| fig-align: center
#| fig-width: 10

base_cookies +
  geom_smooth(method = "lm", color = "#0074D9", se = FALSE)
```



## Relaciones no lineales {.medium}

```{r}
#| echo: false
#| eval: true
#| fig-align: center
#| fig-width: 10

base_cookies +
  geom_smooth(method = "loess", color = "#0074D9", se = FALSE)
```


## Relaciones no lineales en R {.medium}

Para agregar el término cuadrático a la regresión, se incluye el término `I(x^2)` en el código: 

```{r}
#| echo: true
#| eval: true
#| fig-align: center
modelo_felicidad <- lm(felicidad ~ galletas + I(galletas^2), data = galletas)
tidy(modelo_felicidad, conf.int = TRUE)
```

. . .

Nuestro modelo estimado entonces es:

$$\widehat{Felicidad}=2+0.33\times Galletas-0.02 \times Galletas^2$$


## ¿Existe la relación cuadrática que vemos en la gráfica? {.medium}

$$\widehat{Felicidad}=\hat{\beta_0}+\hat{\beta_1}\times Galletas +\hat{\beta_2}\times Galletas^2 $$


:::{.fragment}

Evaluamos con una prueba de hipótesis:

$$H_0:\hat{\beta_2}=0$$
$$H_1: \hat{\beta_2} \neq 0$$
:::

## ¿Qué hacer con una observación atípica (outlier)? {.medium}

```{r}
#| echo: false
#| eval: true
#| fig-align: center
#| fig-width: 10
galletas <- tibble(
  felicidad = c(0.5, 2, 1, 2.5, 3, 1.5, 2, 2.5, 8, 3),
  galletas = 1:10
)

base_cookies <- ggplot(galletas, aes(x=galletas, y=felicidad)) + 
  geom_point(size = 3) +
  coord_cartesian(xlim = c(0, 10), ylim = c(0, 8)) +
  scale_x_continuous(breaks = 0:10) +
  labs(x = "Galletas consumidas", y = "Nivel de Felicidad") +
  theme_minimal(base_size = 14) +
  theme(panel.grid.minor = element_blank(),
        plot.title = element_text(face = "bold"))

base_cookies

```


## ¿Qué hacer con una observación atípica (outlier)? {.medium}

```{r}
#| echo: false
#| eval: true
#| fig-align: center
#| fig-width: 10

# Remove the outlier where felicidad == 8
galletas_no_outlier <- galletas %>% filter(felicidad != 8)

# Combine data with an indicator for whether it's with or without the outlier
galletas$group <- "Con outlier"
galletas_no_outlier$group <- "Sin outlier"

# Combine both datasets
combined_data <- bind_rows(galletas, galletas_no_outlier)

# Base plot
base_cookies <- ggplot(combined_data, aes(x = galletas, y = felicidad, group = group)) + 
  geom_point(size = 3) +
  coord_cartesian(xlim = c(0, 10), ylim = c(0, 8)) +
  scale_x_continuous(breaks = 0:10) +
  labs(x = "Galletas consumidas", y = "Nivel de Felicidad") +
  theme_minimal(base_size = 14) +
  theme(panel.grid.minor = element_blank(),
        plot.title = element_text(face = "bold"))

# Plot with legend for solid and dashed lines
base_cookies +
  geom_smooth(aes(color = group, linetype = group), method = "lm", se = FALSE) + 
  scale_color_manual(values = c("Con outlier" = "#0074D9", "Sin outlier" = "red")) +
  scale_linetype_manual(values = c("Con outlier" = "solid", "Sin outlier" = "dashed")) +
  labs(title = "",
       color = "Regresión", linetype = "Regresión")

```

. . .

Como se menciono antes, es importante analizar la causa de los valores atípicos antes de eliminarlos, ya que pueden contener información valiosa.

## Efecto interacción {.medium}

Hasta ahora hemos asumido que el efecto de una variable es independiente de otra:

$$
y = \beta_0 + \beta_1 x_1 + \beta_2 x_2 + e
$$
El efecto del incremento en una unidad de $x_1$ en $y$, es siempre $\beta_1$ e independiente de $x_2$


. . . 

Por ejemplo:


$$\widehat{Felicidad}=\hat{\beta_0}+\hat{\beta_1}\times Galletas+\hat{\beta_2} \times Estudiante $$


## Efecto interacción {.medium}

Si pensamos que el efecto de $x_1$ depende del valor de $x_2$, entonces debemos agregar una tercera variable de interacción al modelo:

$$
y = \beta_0 + \beta_1 x_1 + \beta_2 x_2 + \beta_3 x_1x_2+ e
$$
El termino de interacción es $x_1x_2$

. . . 

Por ejemplo:


$$  
  \begin{aligned}
\widehat{Felicidad}=&\hat{\beta_0}+\hat{\beta_1}\times Galletas+\hat{\beta_2} \times Estudiante \\
  & + \hat{\beta_3}\times Galletas*Estudiante
\end{aligned}
$$


## Interacciones - Análisis Visual {.medium}

El modelo donde las galletas tienen el mismo efecto para <font color="#000080">profesores</font> y <font color="#8B0000">estudiantes</font>

```{r}
#| echo: false
# Set seed
set.seed(12345)
# Sample size
n <- 1e3
# Parameters
beta0 <- 20; beta1 <- 0.5; beta2 <- 10; beta3 <- 3
# Dataset
int_df <- tibble(
  male = sample(x = c(F, T), size = n, replace = T),
  school = runif(n, 3, 9) - 3 * male,
  pay = beta0 + beta1 * school + beta2 * male + rnorm(n, sd = 7) + beta3 * male * school
)
reg_noint <- lm(pay ~ school + male, int_df)
reg_int <- lm(pay ~ school + male + school:male, int_df)
```


```{r}
#| echo: false
#| eval: true
#| fig-align: center
#| fig-width: 10

ggplot(data = int_df, aes(x = school, y = pay)) +
geom_point(aes(color = male, shape = male), size = 2.5) +
geom_hline(yintercept = 0) +
geom_vline(xintercept = 0) +
geom_abline(
  intercept = reg_noint$coefficients[1] + reg_noint$coefficients[3],
  slope = reg_noint$coefficients[2],
  color = "darkred", size = 1, alpha = 0.8
) +
geom_abline(
  intercept = reg_noint$coefficients[1],
  slope = reg_noint$coefficients[2],
  color = "navy", size = 1, alpha = 0.8
) +
xlab("Galletas") +
ylab("Felicidad") +
theme_empty +
theme(
  axis.title = element_text(size = 18),
  plot.margin = structure(c(0, 0, 0.1, 0), unit = "lines", valid.unit = 3L, class = "unit"),
) +
scale_color_manual("", values = c("navy", "darkred"), labels = c("Female", "Male")) +
scale_shape_manual("", values = c(16, 1), labels = c("Female", "Male"))
```


## Interacciones - Análisis Visual {.medium}

El modelo donde el efecto de las galletas puede diferir para <font color="#000080">profesores</font> y <font color="#8B0000">estudiantes</font>


```{r}
#| echo: false
#| eval: true
#| fig-align: center
#| fig-width: 10
#| 
ggplot(data = int_df, aes(x = school, y = pay)) +
geom_point(aes(color = male, shape = male), size = 2.5) +
geom_hline(yintercept = 0) +
geom_vline(xintercept = 0) +
geom_abline(
  intercept = reg_noint$coefficients[1] + reg_noint$coefficients[3],
  slope = reg_noint$coefficients[2],
  color = "darkred", size = 0.75, alpha = 0.2
) +
geom_abline(
  intercept = reg_noint$coefficients[1],
  slope = reg_noint$coefficients[2],
  color = "navy", size = 0.75, alpha = 0.2
) +
geom_abline(
  intercept = reg_int$coefficients[1] + reg_int$coefficients[3],
  slope = reg_int$coefficients[2] + reg_int$coefficients[4],
  color = "darkred", size = 1, alpha = 0.8
) +
geom_abline(
  intercept = reg_int$coefficients[1],
  slope = reg_int$coefficients[2],
  color = "navy", size = 1, alpha = 0.8
) +
xlab("Galletas") +
ylab("Felicidad") +
theme_empty +
theme(
  axis.title = element_text(size = 18),
  plot.margin = structure(c(0, 0, 0.1, 0), unit = "lines", valid.unit = 3L, class = "unit"),
) +
scale_color_manual("", values = c("navy", "darkred"), labels = c("Female", "Male")) +
scale_shape_manual("", values = c(16, 1), labels = c("Female", "Male"))
```


## 💪 Ejercicio 2  {.medium}

1. Usando los datos `hollywood_data.xlsx`, creen una variable `comedy` que sea igual a 1 si el género de la película es "Comedy" y 0 en caso contrario.

2. Algunos productores de Hollywood creen que los retornos al recaudo el día del estreno son más altos para las películas de comedia. Comprueben esto Estimando la siquiente regresión:

$$  
  \begin{aligned}
\widehat{\text{US Total Gross}}=&\hat{\beta_0} + \hat{\beta_1} \times \text{Opening Gross} + \hat{\beta_2} \times \text{Comedy} \\
  & + \hat{\beta_3}\times \text{Opening Gross}*\text{Comedy}
\end{aligned}
$$


¿Tienen razón los productores de Hollywood? (Pista: $\hat{\beta_3}$ debe ser positivo y estadísticamente diferente de 0)



# Transformación Logarítmica {#log}

## Transformación logarítmica {.medium}

Podemos considerar una transformación logarítmica de las variables de nuestro modelo (tanto variable dependiente e independientes) cuando:

::: incremental

- Exista una relación no-lineal (exponencial) entre la variable dependiente y la explicativa.

- Alguna de las variables tenga una distribución sesgada (muy distinta a la normal).
:::


## ¿Es la distribución del recaudo normal? {.medium}

```{r}
#| echo: false
#| eval: true
#| fig-align: center
#| fig-width: 9

ggplot(data = hollywood, aes(x = us_gross/1000000)) +
    geom_density() +
    labs(
        x = "US Gross (in millions)",
    ) +
    theme_minimal()
```


## ¿Es la distribución del logaritmo del recaudo normal? {.medium}

```{r}
#| echo: false
#| eval: true
#| fig-align: center
#| fig-width: 9
ggplot(data = hollywood, aes(x = log(us_gross/1000000))) +
    geom_density() +
    labs(
        x = "log(US Gross (in millions))",
    ) +
    theme_minimal()
```

::: {.absolute top="10%" left="5%" width="450px" .textbox .fragment .fade-up style="font-size:1.7rem;padding:0.5rem 1rem;" .altlist}
En este caso, la variable *us_gross* se distribuye log-normal
:::


## Transformación logarítmica {.medium}


```{r}
#| echo: true
#| eval: true

hollywood_model <- lm(us_gross ~ opening_gross, data=hollywood)
tidy(hollywood_model, conf.int = TRUE)
```

La regresión lineal estimada es:

$$\widehat{\text{US Total Gross}} = 5,108,220 + 3.12 \times \text{Opening Gross}$$


## Transformación logarítmica {.medium}

¿Cómo cambian los resultados si estimamos una regresión con ambias variables como logarítmos?

```{r}
#| echo: true
#| eval: true
hollywood <- hollywood |> 
  mutate(log_opening_gross=log(opening_gross),
         log_us_gross=log(us_gross))

hollywood_model_logs <- lm(log_us_gross ~ log_opening_gross, data=hollywood)
tidy(hollywood_model_logs, conf.int = TRUE)
```


La regresión lineal estimada es:


$$\widehat{\text{log(US Total Gross})} = 1.58 + 0.97 \times \text{log(Opening Gross)}$$



## Regresión Nivel-Nivel {.medium}

$$y=\beta_0+\beta_1x+e$$
Interpretación: un cambio de una unidad en $x$, está asociado a un cambio en $\beta_1$ unidades en $y$.

## Regresión Nivel-Log {.medium}

$$y=\beta_0+\beta_1log(x)+e$$
Interpretación: un aumento de 1% en $x$, es asociado a un cambio en $\beta_1/100$ unidades a $y$.

## Regresión Log-Nivel {.medium}

$$log(y)=\beta_0+\beta_1x+e$$
Interpretación: un incremento de una unidad en $x$, está asociado a un cambio de $(\beta_1\times 100)\%$ en $y$.

## Regresión Log-Log {.medium}

$$log(y)=\beta_0+\beta_1log(x)+e$$
Interpretación: un aumento de 1% en $x$, está asociado a un cambio de $\beta_1\%$  en $y$.