---
title: "Análisis de la Calidad del Café"

lang: es

format: 
  closeread-html:
   css: msaz.css
   code-tools: false
   fig-format: svg
   toc: true
   linkcolor: tomato
---

📅 **Fecha Límite:** No hay fecha de entrega. Estos ejercicios son para que estudien. Los resolveremos en las clases del 3 y 10 de Marzo.


## Análisis de Calidad del Café para Clientes Especializados

::: {.column-screen style="background-image:url(https://camo.githubusercontent.com/02ffb0ea07c6b9661808ff3fd1bec90a45e2f9112077119b0d15c80fd1956813/68747470733a2f2f696d616765732e756e73706c6173682e636f6d2f70686f746f2d313535303638313536302d6166396263316362333339653f69786c69623d72622d312e322e3126697869643d65794a6863484266615751694f6a45794d446439266175746f3d666f726d6174266669743d63726f7026773d3133353026713d3830); background-size: 100vw; height: 800px; background-position: center +15%; background-repeat: no-repeat;"}
:::

En este taller, asumiremos el rol de analistas de calidad para una empresa que asesora a tostadores y distribuidores de café de especialidad. Se nos ha proporcionado una base de datos con evaluaciones de distintos cafés de diversas regiones del mundo. Nuestro objetivo es analizar estos datos para identificar patrones en la calidad del café y ofrecer recomendaciones a nuestros clientes.

La base de datos contiene información detallada sobre las características sensoriales del café, como aroma, sabor, acidez, cuerpo y balance, así como la calificación general (total_cup_points). También incluye variables como el país de origen y el nivel de humedad del grano. A continuación, se detallan las principales variables:


`total_cup_points`: Puntuación total del café en una escala de 0 a 100.

`species`: Especie de grano de café (por ejemplo, arábica o robusta).

`country_of_origin`: País de origen del grano de café.

`aroma`: Calificación otorgada al aroma del café.

`flavor`: Calificación otorgada al sabor del café.

`aftertaste`: Calificación otorgada al sabor residual del café.

`acidity`: Calificación otorgada a la acidez del café.

`body`: Calificación otorgada al cuerpo del café (sensación en boca).

`balance`: Calificación otorgada al balance del café (equilibrio entre atributos).

`uniformity`: Calificación otorgada a la uniformidad del café.

`clean_cup`: Calificación otorgada a la limpieza de la taza (ausencia de defectos).

`sweetness`: Calificación otorgada a la dulzura del café.

`cupper_points`: Puntuación otorgada por el catador en la evaluación final.

`moisture`: Nivel de humedad del grano de café.

`altitude_mean_meters`: Altitud promedio (en metros) a la que se cultivó el café.



## Ejercicio 1


Abran un R Script, y utilizando la siguiente plantilla, carguen el paquete `tidyverse` y `corrplot`. Instalen `corrplot` porque es la primera vez que lo utilizamos.

```{r}
#| eval: false
#| echo: true
## ------------------------------
## Análisis de Café
##
## Autor(es): 
##
## Fecha: 
## ------------------------------

## establecemos el directorio de trabajo
## En esta carpeta deberían estar los datos
setwd("C:/Users/nombre_apellido/OneDrive/Documentos/analitica_cafe/data")
   
## cargamos todos los paquetes que usaremos en la sesión:

library(tidyverse)
library(corrplot)

## ---------------------------

### Ejercicio 1

coffee_data <- read.csv("coffee_ratings.csv")
glimpse(coffee_data)

```

## Ejercicio 2

Reescriban los datos `coffee_data` de manera que sólo tengan las variables:

- `total_cup_points`

- `species`

- `country_of_origin`

- De `aroma` a `moisture`

- `altitude_mean_meters`

## Ejercicio 3

Construyan el histograma de la variable `total_cup_points`. 

De acuerdo al histograma, ¿cuál es el valor del dato atípico?

Ejecuten el siquiente código para eliminar ese sesgo:

```{r}
#| echo: true
#| eval: false
coffee_data <- coffee_data |>
  filter(total_cup_points>50)
```


## Ejercicio 4

Construyan un diagrama de caja para `total_cup_points` e incluyan una línea vertical punteada que indique la calidad promedio de los cafés producidos en Colombia. Analicen la posición de esta línea en comparación con la distribución general de la calidad del café en la muestra. ¿Qué podemos concluir sobre la calidad de los cafés colombianos en relación con los demás?

## Ejercicio 5

Uno de nuestros clientes cree que la calidad promedio del café en el mundo es de **80 puntos**. Usando los datos, realicen una prueba de hipótesis con un nivel de significancia del 5% para evaluar esta afirmación. ¿Podemos rechazar la hipótesis nula o no? Expliquen su conclusión.

## Ejercicio 6

- Si rechazamos la hipótesis nula cuando en realidad es verdadera, ¿qué tipo de error estaríamos cometiendo? Explica las consecuencias de este error en el contexto de la calidad del café.

- Si no logramos rechazar la hipótesis nula cuando en realidad es falsa, ¿qué tipo de error estaríamos cometiendo? ¿Qué implicaciones tendría esto para la industria del café?

## Ejercicio 7

Construyan un histograma y un diagrama de caja para la variable altitude_mean_meters. Además, calculen los cinco números resumen: mínimo, primer cuartil (Q1), mediana, tercer cuartil (Q3) y máximo.
Con base en las gráficas y los estadísticos descriptivos, describan la forma de la distribución (simétrica, sesgada, presencia de valores atípicos, etc.).

## Ejercicio 8

Estimen un intervalo de confianza para la media de `altitude_mean_meters` al 90% y 95%.

- ¿Los intervalos son muy diferentes?

- ¿Cuál recomendarían para estimar la altitud promedio de los cultivos de café en el mundo y por qué?


## Ejercicio 9

Uno de nuestros clientes cree que la altitud promedio de los cultivos de café en el mundo es de **1300 metros**. Usando los datos, realicen una prueba de hipótesis con un nivel de significancia del 5% para evaluar esta afirmación.

- ¿Podemos rechazar la hipótesis nula o no?

- Expliquen su conclusión en términos sencillos para el cliente.

## Ejercicio 10

Si rechazamos la hipótesis nula y concluimos que la altitud promedio de los cultivos de café es diferente de 1300 metros, el cliente podría decidir invertir en nuevas plantaciones a diferentes altitudes. Sin embargo, si en realidad la altitud promedio sí es 1300 metros, ¿qué tipo de error estaríamos cometiendo y qué consecuencias podría tener esta decisión para el cliente?


## Ejercicio 11

1. Creen una variable llamada `colombia`, que tome el valor `TRUE` si el país de origen del café es Colombia y `FALSE` en caso contrario.

2. Realicen una prueba de hipótesis para comparar la calidad promedio (`total_cup_points`) del café colombiano vs. los demás cafés usando `t.test()`:

$$H_0: \mu_{\text{Colombia}}=\mu_{\text{No Colombia}}$$
$$H_A: \mu_{\text{Colombia}}\neq\mu_{\text{No Colombia}}$$


3. Basándose en el intervalo de confianza del `t.test()`, decidan si pueden rechazar la hipótesis nula con un nivel de significancia del 5%. Expliquen su conclusión en términos sencillos.

## Ejercicio 12

Dado que no rechazamos la hipótesis nula, estamos concluyendo que la calidad promedio del café colombiano no es significativamente diferente de la de otros países. Sin embargo, si en realidad sí hubiera una diferencia en la calidad, ¿qué tipo de error estaríamos cometiendo? ¿Qué impacto podría tener esta conclusión en las decisiones de exportación y marketing del café colombiano?


## Ejercicio 13

Construyan un diagrama de caja para comparar la distribución de `total_cup_points` entre los cafés colombianos y los de otros países. ¿Cómo se compara la calidad del café colombiano con la de los demás cafés en la muestra?

## Ejercicio 14

¿Los cafés colombianos crecen, en promedio, a una altitud mayor que los demás cafés?

1. Formulen las hipótesis para comparar la altitud promedio (`altitude_mean_meters`) de los cafés colombianos vs. los no colombianos.

$$H_0: \mu_{\text{Colombia}}=\mu_{\text{No Colombia}}$$
$$H_A: \mu_{\text{Colombia}}>\mu_{\text{No Colombia}}$$

2. Realicen la prueba de hipótesis usando `t.test()`. 

Como queremos comprobar si la altitud promedio de los cafés colombianos es mayor que la de los demás cafés, realizaremos una *prueba de una cola*. Para ello, deben agregar la opción `alternative = "greater"` en el comando.

3. Interpreten el p-value:

  - ¿Podemos rechazar la hipótesis nula al 5%?

  - ¿Qué significa esto en términos de la altitud promedio de los cafés colombianos?

## Ejercicio 15

Ejecuten el siguiente código para ver la matriz de correlaciones. El paquete `corrplot` es una buena manera de visualizar la matriz.


```{r}
#| echo: true
#| eval: false
coffee_vars_cor <- coffee_data |>
  select(total_cup_points, aroma, flavor, aftertaste,
         acidity, body, balance, uniformity, sweetness, cupper_points, moisture)
corrplot(cor(coffee_vars_cor), method = 'number', type = "upper")

```

Elijan una variable que se correlacione de manera débil con `total_cup_points` y una que se correlacione de manera fuerte.  Basados en los siguientes códigos, construyan un diagrama de dispersión con cada una de estas variables en el eje `x` y `total_cup_points` en el eje `y`. Reemplacen `__________` con las variables que seleccionaron. 

¿Los patrones observados en los gráficos reflejan la magnitud de las correlaciones?


::: columns
::: {.column width="50%"}

```{r}
#| echo: true
#| eval: false
ggplot(coffee_data) +
  geom_point(aes(y=total_cup_points,x=__________)) +
  xlim(0,10)+ ylim(50,100)+
  labs(y="Total Cup Points",
       x="_________", 
       title = "Low Correlation")+
  theme_minimal()
```
:::

::: {.column width="50%"}

```{r}
#| echo: true
#| eval: false
ggplot(coffee_data) +
  geom_point(aes(y=total_cup_points,x=__________)) +
  xlim(0,10)+ ylim(50,100)+
  labs(y="Total Cup Points",
       x="_________", 
       title = "High Correlation")+
  theme_minimal()
```

:::
:::

