---
title: "Análisis de Datos - Precio de Acciones"

lang: es

format: 
  closeread-html:
   css: msaz.css
   code-tools: false
   fig-format: svg
   toc: true
   linkcolor: tomato
---

📅 **Fecha Límite:** Martes 18 de febrero, 6:00 p.m.

**Formato de Entrega:** Me envían el R Script al correo con el formato usual `nombre_apellido.R`. Si realizan el trabajo en parejas, nombren el archivo `nombre1_apellido1_nombre2_apellido2.R`. *Antes de enviar el archivo, asegúrense de que su código se ejecuta correctamente en un nuevo R Script limpio*.


**Criterios de evaluación:**

✔ Código correcto y bien estructurado: si el código no ejecuta, descuento la mitad del punto.

✔ Gráficos generados correctamente: Uso de `ggplot2` con etiquetas claras y colores adecuados.

✔ Interpretación y análisis: Respuesta clara a las preguntas en comentarios y que sea concisa. Si su respuesta tiene más de 3 líneas es **muy** larga.

✔ Formato y organización: Código limpio, comentado y con títulos adecuados en el documento.

     
## Ejercicio 1

Abran un R Script, y utilizando la siguiente plantilla, carguen el paquete `tidyverse`. Instálenlos desde la consola si es la primera vez que usan su PC actual.

```{r}
#| eval: true
#| echo: true
#| warning: false
## ------------------------------
## Análisis del Precio de Acciones
##
## Autor(es): 
##
## Fecha: 
## ------------------------------


## cargamos todos los paquetes que usaremos en la sesión:

library(tidyverse)
library(tidyfinance)
library(scales)
library(patchwork)

## ---------------------------

### Ejercicio 1

price_data <- download_data(
  type = "stock_prices",
  symbols = c("AMZN","META","NVDA","AAPL","TSLA","NFLX", "MSFT"),
  start_date = "2000-01-01",
  end_date = "2023-12-31"
)

glimpse(price_data)

```


Observemos qué tienen nuestros datos:

## Ejercicio

Completen el código a la izquierda para obtener la gráfica de la derecha:

::: columns
::: {.column width="50%"}

```{r}
#| echo: true
#| eval: false
#| out-width: 100%
price_data |>
  ggplot(aes(x = date, y = adjusted_close, color = ______)) +
  geom_line() +
  labs(
    x = NULL,
    y = NULL,
    color = "_______",
    title = "Stock prices between beginning of 2000 and end of 2023"
  ) + 
  theme_minimal()
```
:::

::: {.column width="50%"}

```{r}
#| echo: false
#| out-width: 100%
price_data |>
  ggplot(aes(x = date, y = adjusted_close, color = symbol)) +
  geom_line() +
  labs(
    x = NULL,
    y = NULL,
    color = "Company",
    title = "Stock prices between beginning of 2000 and end of 2023"
  ) + 
  theme_minimal()
```


:::
:::

## Ejercicio


```{r}
#| echo: false
#| eval: true
#| warning: false
#| fig-align: center
#| fig-width: 12

p1 <- price_data |>
  filter(symbol=="NFLX") |>
  ggplot(aes(x=adjusted_close)) +
  geom_boxplot() + 
  labs(x="Distribution of daily Netflix stock prices") +
  theme_minimal()

p2 <- price_data |>
  filter(symbol=="NFLX") |>
  ggplot(aes(x=adjusted_close)) +
  geom_histogram(fill="lightblue", color="darkblue") + 
  labs(x="Distribution of daily Netflix stock prices") +
  theme_minimal()

p1+p2
```

## Ejercicio


Utilizando la variable `adjusted_close` y la función `lag()`, vamos a crear el retorno del precio de la acción:

  $$r_t=\dfrac{p_t-p_{t-1}}{p_{t-1}}=\dfrac{p_t}{p_{t-1}}-1$$

Completen el siguiente código que crea una nueva base de datos `returns` con el retorno para una de las empresas. Seleccionen la compañía que les interese más.


```{r}
#| echo: true
#| eval: false
returns <- price_data |>
  filter(symbol == "______") |>
  arrange(date) |>
  mutate(______ = adjusted_close / lag(______) - 1) |>
  select(symbol, date, return)
```

Por ejemplo, yo elegí a Netflix. Mis datos `returns` se verían de la siguiente manera:

```{r}
#| echo: false
#| eval: true
returns <- price_data |>
  filter(symbol == "NFLX") |>
  arrange(date) |>
  mutate(return = adjusted_close / lag(adjusted_close) - 1) |>
  select(symbol, date, return)

returns
```


## Ejercicio

¿Qué tal se ve la distribución del retorno para Netflix?

```{r}
#| echo: false
#| eval: true
#| warning: false
#| fig-align: center
returns |>
  ggplot(aes(x=return)) +
  geom_boxplot() + 
  labs(x="Distribution of daily Netflix stock returns") +
  theme_minimal()
```

Construyan el mismo gráfico para la compañía que elegieron en el punto anterior.

## Ejercicio

Por ahora, vamos a eliminar los datos faltantes. Recuerden que esto **no es trivial** ya que pueden existir razones por las cuales no tenemos información de los precios para ciertos días.

```{r}
#| echo: true
#| eval: true
#| warning: false
returns <- returns |>
  drop_na(return)
```


## Ejercicio

La función `quantile()` nos permite calcular cualquier percentil de la distribución de un vector. Calculemos el percentil 5 al completar el siguiente código:

```{r}
#| echo: true
#| eval: false
#| warning: false
#| fig-align: center
percentile_5 <- quantile(______$return, probs = 0.05)
```


```{r}
#| echo: false
#| eval: true
#| warning: false
#| fig-align: center
percentile_5 <- quantile(returns$return, probs = 0.05)
```

En el caso de Netflix, el percentil 5 es: `r round(percentile_5, 3)`.

## Ejercicio

Completen el código a la izquierda para obtener la gráfica de la derecha:

::: columns
::: {.column width="50%"}

```{r}
#| echo: true
#| eval: false
#| out-width: 100%
returns |>
  ggplot(aes(x = ________)) +
  geom_histogram(fill="lightblue",
                 color="darkblue",
                 bins = 100) +
  geom_vline(aes(xintercept = percentile_5),
             linetype = "dashed") +
  labs(
    x = NULL,
    y = NULL,
    title = "________"
  ) +
  scale_x_continuous(labels = percent) +
  theme_minimal()
```
:::

::: {.column width="50%"}

```{r}
#| echo: false
#| out-width: 100%
returns |>
  ggplot(aes(x = return)) +
  geom_histogram(fill="lightblue",
                 color="darkblue",
                 bins = 100) +
  geom_vline(aes(xintercept = percentile_5),
             linetype = "dashed") +
  labs(
    x = NULL,
    y = NULL,
    title = "Distribution of daily Netflix stock returns"
  ) +
  scale_x_continuous(labels = percent) +
  theme_minimal()
```


:::
:::
