---
title: "Análisis de Datos de Spotify"

lang: es

format: 
  closeread-html:
   css: msaz.css
   code-tools: false
   fig-format: svg
   toc: true
   linkcolor: tomato
---

📅 **Fecha Límite:** Martes 18 de febrero, 6:00 p.m.

**Formato de Entrega:** Me envían el R Script al correo con el formato usual `nombre_apellido.R`. Si realizan el trabajo en parejas, nombren el archivo `nombre1_apellido1_nombre2_apellido2.R`. *Antes de enviar el archivo, asegúrense de que su código se ejecuta correctamente en un nuevo R Script limpio*.


**Criterios de evaluación:**

✔ Código correcto y bien estructurado: si el código no ejecuta, descuento la mitad del punto.

✔ Gráficos generados correctamente: Uso de `ggplot2` con etiquetas claras y colores adecuados.

✔ Interpretación y análisis: Respuesta clara a las preguntas en comentarios y que sea concisa. Si su respuesta tiene más de 3 líneas es **muy** larga.

✔ Formato y organización: Código limpio, comentado y con títulos adecuados en el documento.


## Descripción del Dataset de Spotify

El conjunto de datos contiene información sobre diversas canciones disponibles en Spotify, incluyendo características musicales, metadatos del artista y medidas de popularidad. A continuación, se detallan las principales variables:

1. **Metadatos de la canción**:

`artist`: Nombre del artista o banda.

`song`: Nombre de la canción.

`year`: Año de lanzamiento.

`genre`: Género musical de la canción.


2. **Popularidad y métricas generales**:

`popularity`: Medida de popularidad en una escala de 0 a 100, donde valores más altos indican mayor popularidad.

`explicit`: Indica si la canción tiene contenido explícito (TRUE o FALSE).

`duration_ms`: Duración de la canción en milisegundos.

3. **Características musicales**:

`danceability`: Medida de qué tan bailable es una canción (0 a 1).

`energy`: Nivel de intensidad y actividad de la canción (0 a 1).

`tempo`: Velocidad de la canción en beats por minuto (BPM).

`key`: La tonalidad en la que está la canción, representada por un número (0 = C, 1 = C♯/D♭, 2 = D, etc.).

`mode`: Modalidad de la canción (1 = mayor, 0 = menor).

`loudness`: Volumen promedio de la canción en decibeles (dB).

4. **Otras características sonoras**:

`speechiness`: Detecta la presencia de palabras habladas en una canción (0 a 1).

`acousticness`: Indica qué tan acústica es una canción (0 a 1).

`instrumentalness`: Mide la probabilidad de que una canción no tenga voces (0 a 1).

`liveness`: Estima si una canción fue grabada en vivo (0 a 1).

`valence`: Mide qué tan positiva o feliz es una canción (0 a 1).
     
## Ejercicio 1

Abran un R Script, y utilizando la siguiente plantilla, carguen el paquete `tidyverse`. Instálenlos desde la consola si es la primera vez que usan su PC actual.

```{r}
#| eval: false
#| echo: true
## ------------------------------
## Análisis de Spotify
##
## Autor(es): 
##
## Fecha: 
## ------------------------------

## establecemos el directorio de trabajo
## En esta carpeta deberían estar los datos
setwd("C:/Users/nombre_apellido/OneDrive/Documentos/analitica_spotify/data")
   
## cargamos todos los paquetes que usaremos en la sesión:

library(tidyverse)

## ---------------------------

### Ejercicio 1

spotify <- read.csv("spotify_data.csv")
glimpse(spotify)

```

Calculen la media, mediana, desviación estándar (sd) y rango intercuartílico (IQR) de la variable `popularity`. Interpreten los resultados.


## Ejercicio 2

Creen un histograma de `popularity` con un número de barras adecuado y colores personalizados. Agreguen una línea vertical que represente la media y la mediana (para esto usen la función `geom_vline()`).¿Qué nos dice el gráfico?


## Ejercicio 3

Creen un diagrama de caja para la variable `popularity`. ¿La distribución tiene valores atípicos? 

## Ejercicio 4

Creen un diagrama de caja de la variable `popularity` agrupado por la variable `explicit`. Comparen la mediana de popularidad entre canciones explícitas y no explícitas. ¿Las canciones explícitas son generalmente más o menos populares?

## Ejercicio 5

Creen un gráfico de dispersión con `danceability` en el eje x y `energy` en el eje y. El gráfico final debe tener una línea de tendencia suavizada (`geom_smooth()`) además de los puntos. Adicional a esto, calculen la correlación entre ambas variables. ¿Las canciones con mayor energía tienden a ser más bailables?

## Ejercicio 6

Basados en la gráfica que resulta de ejecturar el siguiente código y usando la función `filter()`, seleccionen los datos para el año que evidencie menor presencia de datos atípicos (*outliers*) en su opinión. A esta nueva base de datos llámenla `spotify_new`.

```{r}
#| echo: true
#| eval: false
ggplot(spotify) +
  geom_histogram(aes(x=popularity)) +
  labs(x = "Popularity Score", y = "Frequency") +
  facet_wrap(~ year) + 
  theme_minimal()
```


## Ejercicio 7

Usando los datos `spotify_new`, calculen la media y la mediana de `popularity` dependiendo de si la canción es o no explícita (`explicit`). ¿Cambia su respuesta con respecto al Ejercicio 4?


## Ejercicio 8

Usando los datos `spotify_new`, creen un gráfico de dispersión con `popularity` en el eje x y elijan entre `loudness`, `speechiness` o `acousticness` para el eje y. ¿Qué relación observan en el gráfico?¿Tiene sentido o va en contra de lo que ustedes habrían esperado?

## Ejercicio 9

Volvamos a los datos originales `spotify` y creemos la variable `new_genre` de la siguiente manera:

```{r}
#| echo: true
#| eval: false
spotify <- spotify |>
  mutate(new_genre = case_when(
    str_detect(genre, "latin") ~ "Latin",
    str_detect(genre, "rock") ~ "Rock",
    TRUE ~ "Other"
  ))
```

El número total de casos para las tres categorías que creamos con el código anterior es:

```{r}
#| echo: true
#| eval: false
spotify |> 
  group_by(new_genre) |> 
  count()
``` 

Grafiquen un diagrama de caja de la variable `danceability` para las tres categorías de `new_genre`. ¿Tiene sentido el gráfico?¿Por qué?

## Ejercicio 10

Usando la función `mutate()`:

1. Conviertan la duración de las canciones (`duration_ms`) de milisegundos a minutos y guárdenla en una nueva variable llamada `duration_min`.

2. Creen una variable categórica llamada `song_length` que clasifique las canciones en:

  - "Short" si la duración es menor a 2.5 minutos.
  
  - "Medium" si está entre 2.5 y 4 minutos.
  
  - "Long" si dura más de 4 minutos.
  
3. Generen un gráfico de barras que muestre la cantidad de canciones en cada categoría (`song_length`).

