---
title: "Introducción - Soluciones"

lang: es

format: 
  closeread-html:
   css: msaz.css
   code-tools: false
   fig-format: svg
   toc: true
   linkcolor: tomato
---


Estas son las soluciones para las ejercicios en las diapositivas de [Introducción](https://rawcdn.githack.com/ccardonaandrade/analitica_2025/6ccf6062a232749bfe8365895b5f3958bc2c0c64/diapositivas/01_intro/index.html#/title-slide){target="_blank"}

     
## Ejercicio 1

Partiendo del siguiente vector:

```{r}
#| echo: true
countries <- c("Brasil", "India", "Colombia")
```

### Punto 1

Usen el comando `countries[4]`. ¿Qué obtienen? ¿Por qué?

El vector countries solo tiene tres elementos (Brasil, India y Colombia).
Si intentamos acceder a la posición 4, obtenemos:

```{r}
#| echo: true
countries[4]
```

### Punto 2

Quiero extraer el segundo y tercer elemento de countries, entonces usé countries[2,3]. ¿Qué pasa? ¿Lo pueden arreglar?`

Usando el siguiente código voy a obtener un error:

```{r}
#| echo: true
#| error: true
countries[2,3]
```

`countries` es un vector, que es un objeto de una sola dimensión. La notación `[fila, columna]` solo se usa para estructuras de dos dimensiones como matrices o data frames. La manera correcta es:

```{r}
#| echo: true
countries[c(2,3)]
```



### Punto 3

Seleccionen Brasil e India de dos maneras diferentes.


**Usando índices numéricos:** Extrae los elementos en las posiciones 1 y 2, es decir, Brasil e India.

```{r}
#| echo: true
countries[c(1,2)]
```

**Usando valores lógicos:** Mantiene los elementos donde hay `TRUE` y excluye los `FALSE.`

```{r}
#| echo: true
countries[c(TRUE, TRUE, FALSE)]
```

**Usando índices negativos:** Elimina el tercer elemento (Colombia) y deja los demás (Brasil e India).

```{r}
#| echo: true
countries[-3]
```


## Ejercicio 2

Supongamos que el data frame `sales` tiene la siguiente estructura:

```{r}
#| eval: true
#| echo: true
sales <- data.frame(product = c("A", "B", "C", "D", "E"),
                    price = c(10, 15, 8, 12, 20),
                    quantity = c(100, 150, 80, 120, 90))
sales
```

### Punto 1

Obtengan la columna *precio* usando notación de matrices

```{r}
#| echo: true
sales[,2]
```

En `r fontawesome::fa("r-project")`, los data.frame pueden manipularse con **notación de matrices**, donde `sales[fila, columna]`. El código `sales[,2]` selecciona **todas las filas** (,) de la **segunda columna** (2), que es la columna `price.`

### Punto 2

Obtengan la cantidad de los producto B y C usando el operador `$`

```{r}
#| echo: true
sales$quantity[2:3]
```

El anterior código extrae la columna `quantity` como un vector y `[2:3]` selecciona los elementos 2 y 3, que corresponden a los productos B y C.

### Punto 3

Obtengan de dos maneras diferentes los nombres de los primeros 3 productos

Una manera es usando el operador `$`:

```{r}
#| echo: true
sales$product[1:3]
```

Extrae la columna `product` como un vector y selecciona las primeras **tres posiciones**.

La otra manera es con notación de matrices:

```{r}
#| echo: true
sales[1:3,1]
```

Selecciona las filas **1 a 3** y la columna 1, que es `product`.

### Punto 4

¿Cómo obtener el nombre y el precio de los 3 últimos productos?

```{r}
#| echo: true
sales[3:5,c(1,2)]
```

`3:5` selecciona las filas 3 a 5 (productos C, D y E). `c(1,2)` selecciona las columnas **1** y **2** (`product` y `price`).
