---
title: Anal칤tica de los Negocios
author: Carlos Cardona Andrade
subtitle: Distribuci칩n muestral e Intervalos de Confianza
execute:
  freeze: auto
  echo: true
  fig-width: 6
  fig-height: 5
format:
  revealjs: 
   theme: ../slides.scss
   header-includes: |
      <link href="https://cdnjs.cloudflare.com/ajax/libs/font-awesome/6.1.1/css/all.min.css" rel="stylesheet"/>
   slide-number: true
   show-slide-number: all
   transition: fade
   progress: true
   multiplex: false
   scrollable: false
   preview-links: false
   hide-inactive-cursor: true
   highlight-style: printing
   pause: true
---
     
```{r}
#| eval: true
#| echo: false
library(pacman)
p_load(broom, latex2exp, ggplot2, ggthemes, viridis, dplyr, magrittr, knitr, parallel,gtools)

theme_empty <- theme_bw() + theme(
  line = element_blank(),
  rect = element_blank(),
  strip.text = element_blank(),
  axis.text = element_blank(),
  plot.title = element_blank(),
  axis.title = element_blank(),
  plot.margin = structure(c(0, 0, 0, 0), unit = "lines", valid.unit = 3L, class = "unit"),
  legend.position = "none"
)


# Set population and sample sizes
n_p <- 100
n_s <- 30
# Set the seed
set.seed(12469)
# Generate data
pop_df <- tibble(
  i = 3,
  x = rnorm(n_p, mean = 10, sd = 3.5),
  e = rnorm(n_p, mean = 0, sd = 1),
  y = i + 0.5 * x + e,
  row = rep(1:sqrt(n_p), times = sqrt(n_p)),
  col = rep(1:sqrt(n_p), each = sqrt(n_p)),
  s1 = sample(x = c(rep(T, n_s), rep(F, n_p - n_s))),
  s2 = sample(x = c(rep(T, n_s), rep(F, n_p - n_s))),
  s3 = sample(x = c(rep(T, n_s), rep(F, n_p - n_s)))
)

pop_mean <- as.numeric(round(pop_df |> summarize(mean=mean(x, na.rm = T)),1))

pop_sd <- as.numeric(round(pop_df |> summarize(sd=sd(x, na.rm = T)),1))

```


## Plan para hoy

1. [Datos categ칩ricos](#intro)

2. [Visualizandos una variable categ칩rica](#1category)

3. [Visualizandos dos variables categ칩ricas](#2categories)

4. [Comparando variables num칠ricas entre grupos](#acrossgroups)

5. [Probabilidad](#probabilidad)

6. [La Distribuci칩n Normal](#distnormal)


# Datos categ칩ricos {#intro}

## Poblaci칩n y Muestra {.medium}

- Los estad칤sticos descriptivos discutidos anteriormente describen una **muestra**, pero no a la **poblaci칩n**. 

- Las medidas que describen a una poblaci칩n se llaman `par치metros`. Utilizamos letras griegas para referirnos a ellos. 

::: {.tbl-classic .tbl-larger .center-text}


| Medida                | Par치metro poblacional  | Estad칤stico muestral |
|:----------------------|:----------------------:|:--------------------:|
| Media                 |       $\mu$            |    $\bar{x}$         |
| Varianza              |       $\sigma^2$       |    $S^2$             |
| Desviaci칩n Est치ndar   |       $\sigma$         |    $S$               |

:::

## 쯇or qu칠 nos importa tanto la poblaci칩n vs la muestra? {.medium}

- La inferencia estad칤stica es el acto de generalizar a partir de una muestra para sacar conclusiones sobre una poblaci칩n.

. . .

- Nos interesan los par치metros poblacionales, los cuales no observamos. En su lugar, debemos calcular estad칤sticas a partir de nuestra muestra para aprender sobre ellos.

$$
\bar{x} \xrightarrow{\text{游 ojal치 游룧} \mu
$$

. . .


- Como parte de este proceso, debemos cuantificar el grado de incertidumbre en nuestra estad칤stica muestral.



## 쯇or qu칠 nos importa tanto la poblaci칩n vs la muestra? {.medium}

Para responder a esta pregunta, utilicemos el siguiente ejemplo:

100 estudiantes est치n tomando Anal칤tica de los Negocios y la universidad quiere saber el n칰mero de horas de estudio de todo ellos. Asumamos que tenemos los datos para todos los estudiantes.

## La distribuci칩n poblacional de horas de estudio {.medium}

::: columns
::: {.column width="50%"}

```{r}
#| echo: false
#| out-width: 100%
ggplot(data = pop_df, aes(x = row, y = col)) +
  geom_point(color = "darkslategray", size = 10) +
  theme_empty
```
:::

::: {.column width="50%"}

```{r}
#| echo: false
#| out-width: 100%
pop_df |>
ggplot(aes(x = x)) +
  geom_histogram(bins=15, fill="orange", color="darkred") +
    scale_x_continuous(limits = c(0, 20), breaks = c(0, 5, 10, 15, 20)) +
    scale_y_continuous(limits = c(0, 10), breaks = c(2, 4, 6, 8,10)) +
  labs(x="Hours of Studying",
       y="Frequency") +
  theme_minimal() 
```

La media **poblacional** ($\mu$) es `r round(pop_df |> summarize(mean=mean(x, na.rm = T)),1)`

:::
:::



## Horas de estudio para la Muestra 1 {.medium}

::: columns
::: {.column width="50%"}

```{r}
#| echo: false
#| out-width: 100%
ggplot(data = pop_df, aes(x = row, y = col, shape = s1)) +
  geom_point(color = "darkslategray", size = 10) +
  scale_shape_manual(values = c(1, 19)) +
  theme_empty
```
:::

::: {.column width="50%"}

```{r}
#| echo: false
#| out-width: 100%
pop_df |>
  filter(s1 == T) |>
ggplot(aes(x = x)) +
  geom_histogram(bins=15, fill="orange", color="darkred") +
    scale_x_continuous(limits = c(0, 20), breaks = c(0, 5, 10, 15, 20)) +
    scale_y_continuous(limits = c(0, 10), breaks = c(2, 4, 6, 8,10)) +
  labs(x="Hours of Studying",
       y="Frequency") +
  theme_minimal() 
```

La media **muestral** es `r round(pop_df |> filter(s1 == T) |> summarize(mean=mean(x, na.rm = T)),1)`

:::
:::


## Horas de estudio para la Muestra 2 {.medium}

::: columns
::: {.column width="50%"}

```{r}
#| echo: false
#| out-width: 100%
ggplot(data = pop_df, aes(x = row, y = col, shape = s2)) +
  geom_point(color = "darkslategray", size = 10) +
  scale_shape_manual(values = c(1, 19)) +
  theme_empty
```
:::

::: {.column width="50%"}

```{r}
#| echo: false
#| out-width: 100%
pop_df |>
  filter(s2 == T) |>
ggplot(aes(x = x)) +
  geom_histogram(bins=15, fill="orange", color="darkred") +
    scale_x_continuous(limits = c(0, 20), breaks = c(0, 5, 10, 15, 20)) +
      scale_y_continuous(limits = c(0, 10), breaks = c(2, 4, 6, 8,10)) +
  labs(x="Hours of Studying",
       y="Frequency") +
  theme_minimal() 
```

La media **muestral** es `r round(pop_df |> filter(s2 == T) |> summarize(mean=mean(x, na.rm = T)),1)`

:::
:::


## Horas de estudio para la Muestra 3 {.medium}

::: columns
::: {.column width="50%"}

```{r}
#| echo: false
#| out-width: 100%
ggplot(data = pop_df, aes(x = row, y = col, shape = s3)) +
  geom_point(color = "darkslategray", size = 10) +
  scale_shape_manual(values = c(1, 19)) +
  theme_empty
```
:::

::: {.column width="50%"}

```{r}
#| echo: false
#| out-width: 100%
pop_df |>
  filter(s3 == T) |>
ggplot(aes(x = x)) +
  geom_histogram(bins=15, fill="orange", color="darkred") +
    scale_x_continuous(limits = c(0, 20), breaks = c(0, 5, 10, 15, 20)) +
      scale_y_continuous(limits = c(0, 10), breaks = c(2, 4, 6, 8,10)) +
  labs(x="Hours of Studying",
       y="Frequency") +
  theme_minimal() 
```

La media **muestral** es `r round(pop_df |> filter(s3 == T) |> summarize(mean=mean(x, na.rm = T)),1)`

:::
:::


## 쯇or qu칠 nos importa tanto la poblaci칩n vs la muestra? {.medium}

- Como vimos en los anteriores ejemplos, algunas muestras pueden estar lejos del valor real del par치metro poblacional (el n칰mero de horas de estudio promedio para todos los estudiantes tomando Anal칤tica).

- Diferencias entre muestras individuales y la poblaci칩n llevan a la **incertidumbre** para el que est치 analizando el problema

. . .

### 쯇or qu칠 nos importa tanto la poblaci칩n vs la muestra?

**Respuesta:** la incertidumbre importa!

Cuando tomamos una muestra, no sabemos si esta es una *buena* muestra ($\bar{x}$ est치 cerca a $\mu$) o una *mala* ($\bar{x}$ difiere mucho de $\mu$).


## Variabilidad de las Medias Muestrales {.medium}

Para entender c칩mo var칤an las medias muestrales de tama침o $n=30$ de nuestro ejemplo, tomemos 10 muestras y grafiquemos el histograma...


## Variabilidad de las Medias Muestrales {.medium}

::: columns
::: {.column width="50%"}

```{r}
#| echo: false
#| out-width: 100%
n_samples <- 10 # Number of samples to draw
sample_means <- replicate(n_samples, {
  sample_indices <- sample(1:n_p, n_s, replace = FALSE) # Random sample
  mean(pop_df$x[sample_indices]) # Calculate mean
})

# Visualize the sampling distribution
tibble(mean = sample_means) |>
  ggplot(aes(x = mean)) +
  geom_histogram(binwidth = 0.1, color = "darkblue", fill = "lightblue") +
geom_vline(xintercept = pop_mean, linetype = "dashed", color = "darkred", linewidth = 1.2) +
  scale_x_continuous(limits = c(7, 12), breaks = c(7, 8,9, 10,11, 12)) +
  labs(title = "Sampling Distribution of the Mean (Approximation)",
       x = "Sample Mean",
       y = "Frequency") +
  theme_minimal()
```
:::

::: {.column width="50%"}

As칤 luce la distribuci칩n de las medias muestrales para 10 muestras. 


::: {.fragment}
Sin embargo, no se pueden sacar muchas conclusiones con base en el gr치fico. 
:::

:::
:::





## Variabilidad de las Medias Muestrales {.medium}

::: columns
::: {.column width="50%"}

```{r}
#| echo: false
#| out-width: 100%
n_samples <- 100 # Number of samples to draw
sample_means <- replicate(n_samples, {
  sample_indices <- sample(1:n_p, n_s, replace = FALSE) # Random sample
  mean(pop_df$x[sample_indices]) # Calculate mean
})

# Visualize the sampling distribution
tibble(mean = sample_means) |>
  ggplot(aes(x = mean)) +
  geom_histogram(binwidth = 0.1, color = "darkblue", fill = "lightblue") +
  geom_vline(xintercept = pop_mean, linetype = "dashed", color = "darkred", linewidth = 1.2) +
        scale_x_continuous(limits = c(7, 12), breaks = c(7, 8,9, 10,11, 12)) +
  labs(title = "Sampling Distribution of the Mean (Approximation)",
       x = "Sample Mean",
       y = "Frequency") +
  theme_minimal()
```
:::

::: {.column width="50%"}

쯈u칠 pasa si tomamos 100 muestras? 


::: {.fragment}
游뱂 Hmmm cierta forma ya conocida empieza a emerger...
:::


:::
:::



## Gr치fico de barras {.medium}

::: columns
::: {.column width="50%"}

```{r}
#| echo: false
#| out-width: 100%
n_samples <- 1000 # Number of samples to draw
sample_means <- replicate(n_samples, {
  sample_indices <- sample(1:n_p, n_s, replace = FALSE) # Random sample
  mean(pop_df$x[sample_indices]) # Calculate mean
})

# Visualize the sampling distribution
tibble(mean = sample_means) |>
  ggplot(aes(x = mean)) +
  geom_histogram(binwidth = 0.1, color = "darkblue", fill = "lightblue") +
    geom_vline(xintercept = pop_mean, linetype = "dashed", color = "darkred", linewidth = 1.2) +
        scale_x_continuous(limits = c(7, 12), breaks = c(7, 8,9, 10,11, 12)) +
  labs(title = "Sampling Distribution of the Mean (Approximation)",
       x = "Sample Mean",
       y = "Frequency") +
  theme_minimal()
```
:::

::: {.column width="50%"}

쯈u칠 pasa si tomamos 1000 muestras?


::: {.fragment}
Ya es claro que la distribuci칩n tiende a ser normal...
:::

:::
:::


## Gr치fico de barras {.medium}

::: columns
::: {.column width="50%"}

```{r}
#| echo: false
#| out-width: 100%
n_samples <- 10000 # Number of samples to draw
sample_means <- replicate(n_samples, {
  sample_indices <- sample(1:n_p, n_s, replace = FALSE) # Random sample
  mean(pop_df$x[sample_indices]) # Calculate mean
})

# Visualize the sampling distribution
tibble(mean = sample_means) |>
  ggplot(aes(x = mean)) +
  geom_histogram(binwidth = 0.1, color = "darkblue", fill = "lightblue") +
    geom_vline(xintercept = pop_mean, linetype = "dashed", color = "darkred", linewidth = 1.2) +
        scale_x_continuous(limits = c(7, 12), breaks = c(7, 8,9, 10,11, 12)) +
  labs(title = "Sampling Distribution of the Mean (Approximation)",
       x = "Sample Mean",
       y = "Frequency") +
  theme_minimal()
```
:::

::: {.column width="50%"}

쯈u칠 pasa si tomamos 10000 muestras?

::: {.fragment}
...y que la media de la distribuci칩n de medias muestrales es la media poblacional (la l칤nea punteada)
:::

:::
:::




## Gr치fico de barras {.medium}

::: columns
::: {.column width="50%"}

```{r}
#| echo: false
#| out-width: 100%
n_samples <- 10000 # Number of samples to draw
n_s2 <- 50
sample_means <- replicate(n_samples, {
  sample_indices <- sample(1:n_p, n_s2, replace = FALSE) # Random sample
  mean(pop_df$x[sample_indices]) # Calculate mean
})

# Visualize the sampling distribution
tibble(mean = sample_means) |>
  ggplot(aes(x = mean)) +
  geom_histogram(binwidth = 0.1, color = "darkblue", fill = "lightblue") +
    geom_vline(xintercept = pop_mean, linetype = "dashed", color = "darkred", linewidth = 1.2) +
        scale_x_continuous(limits = c(7, 12), breaks = c(7, 8,9, 10,11, 12)) +
  labs(title = "Sampling Distribution of the Mean (Approximation)",
       x = "Sample Mean",
       y = "Frequency") +
  theme_minimal()
```
:::

::: {.column width="50%"}

쯈u칠 pasa si tomamos 10000 muestras pero de 50 estudiantes?

::: {.fragment}
La variabilidad de las medias muestrales es menor. 
:::

:::
:::


## Gr치fico de barras {.medium}

::: columns
::: {.column width="50%"}

```{r}
#| echo: false
#| out-width: 100%
n_samples <- 10000 # Number of samples to draw
n_s3 <- 70
sample_means <- replicate(n_samples, {
  sample_indices <- sample(1:n_p, n_s3, replace = FALSE) # Random sample
  mean(pop_df$x[sample_indices]) # Calculate mean
})

# Visualize the sampling distribution
tibble(mean = sample_means) |>
  ggplot(aes(x = mean)) +
  geom_histogram(binwidth = 0.1, color = "darkblue", fill = "lightblue") +
    geom_vline(xintercept = pop_mean, linetype = "dashed", color = "darkred", linewidth = 1.2) +
        scale_x_continuous(limits = c(7, 12), breaks = c(7, 8,9, 10,11, 12)) +
  labs(title = "Sampling Distribution of the Mean (Approximation)",
       x = "Sample Mean",
       y = "Frequency") +
  theme_minimal()
```
:::

::: {.column width="50%"}

쯈u칠 pasa si tomamos 10000 muestras pero de 70 estudiantes?

::: {.fragment}
A medida que el tama침o de la muestra $n$ es mayor, las muestras van a tener menos probabilidad de estar lejos del par치metro poblacional
:::


:::
:::


## 쯈u칠 podemos concluir de los histogramas anteriores? {.medium}

- La distribuci칩n muestral de la media muestral puede no ser normal cuando el tama침o de la muestra es peque침o, pero se vuelve m치s normal a medida que el tama침o de la muestra aumenta.

. . .

- La media muestral puede no ser igual a la media poblacional, pero su distribuci칩n se centra en la media poblacional.

. . .

- Con una muestra m치s grande, la variabilidad de la media muestral alrededor de la poblaci칩n disminuye.



## Teorema del L칤mite Central {.medium}

Para una poblaci칩n con una media bien definida $\mu$ y una desviaci칩n est치ndar $\sigma$ se cumplen estas tres propiedades para la distribuci칩n de la media muestral $\bar{x}$, siempre que se cumplan ciertas condiciones:

1. La media de la distribuci칩n muestral de la media es id칠ntica a la media poblacional $\mu$.

2. La desviaci칩n est치ndar de la distribuci칩n de las medias muestrales es $\dfrac{\sigma}{\sqrt{n}}$

Esto se llama el *error est치ndar* (SE) de la media.

3. Para un $n$ suficientemente grande, la forma de la distribuci칩n muestral de las medias es aproximadamente normal.

## Teorema del L칤mite Central {.medium}

B치sicamente el teorema es:

$$\bar{x}\sim N(\mu,\dfrac{\sigma}{\sqrt{n}})$$

## Ejemplo {.medium}


Volviendo al ejemplo de nuestros estudiantes, la media es `r round(pop_df |> summarize(mean=mean(x, na.rm = T)),1)` y la desviaci칩n est치ndar es `r round(pop_df |> summarize(sd=sd(x, na.rm = T)),1)`. Entonces la distribuci칩n muestral de $\bar{x}_{30}$ es aproximadamente:

$$\bar{x}_{30}\sim N(9.9,\dfrac{3.6}{\sqrt{30}})$$

```{r}
#| echo: false
#| out-width: 100%
n_samples <- 10000 # Number of samples to draw
n_s <- 30
sample_means <- replicate(n_samples, {
  sample_indices <- sample(1:n_p, n_s, replace = FALSE) # Random sample
  mean(pop_df$x[sample_indices]) # Calculate mean
})
```

```{r}
#| echo: true
#| out-width: 100%
sum(sample_means > 10)

sum(sample_means > 9.9)

```
